【裁判字號】    92,易,820
【裁判日期】    920610
【裁判案由】    偽造文書等
【裁判全文】
臺灣臺中地方法院刑事判決                          九十二年度易字第八二號
    公  訴  人  臺灣臺中地方法院檢察署檢察官
    被      告  己○○
    選任辯護人  朱元宏
                蘇哲科
右列被告因偽造文書等案件，經檢察官提起公訴（九十一年度偵字第一一六七號、
九十二年度偵字第八二０號），本院判決如左：
    主  文
己○○行使偽造私文書，累犯，處有期徒刑陸月，如易科罰金，以參佰元折算壹日，
九十年六月七日就坐落臺中市○○區○○段０二０四─００二五地號土地及其上同段
三四七三建號房屋之土地登記聲請書上偽造之施維婷印文枚、本件房地買賣契約書
上偽造之施維婷印文肆枚，均沒收；又意圖為自己不法之所有，以詐術使人將本人之
物交付，累犯，處有期徒刑肆月，如易科罰金，以參佰元折算壹日；主刑部分應執行
有期徒刑玖月，如易科罰金，以參佰元折算壹日。
    事  實
一、己○○素行不佳，前曾於民國（下同）八十三年間觸犯侵占罪，經臺灣高等法院
    臺中分院判處有期徒刑八月確定，並於八十七年三月十四日執行完畢，詎仍不知
    悔改。（一）、己○○明知與其女施維婷間，就其於九十年二月二十六日以詐欺
    方式購得（經被害人庚○○提起自訴，臺灣臺中地方法院判處有期徒刑六月，如
    易科罰金，以銀元三百元折算壹日，現正上訴臺灣高等法院臺中分院審理中），
    坐落臺中市○○區○○段０二０四─００二五地號土地及其上同段三四七三建號
    房屋，並無何買賣關係，為求該房地不致被其他債權人查封，竟利用其保管施維
    婷印章及身分證影本之便，未經施維婷同意，委由不知情之代書乙○○（目前尚
    積欠代書費用未給付）於九十年六月七日在土地登記聲請書之私文書上盜蓋施維
    婷印文三枚，及本件房地買賣契約書之私文書上盜蓋施維婷印文四枚後，提出向
    台中市中正地政事務所申請而予以行使，而將上開不動產以買賣為原因移轉登記
    予不知情之施維婷，使職司地政管理業務之公務員將上開不實之事項登載於職務
    上所掌之土地登記謄本，足生損害於施維婷之表意自由及地政機關對土地登記管
    理之正確性。（二）、己○○於九十年十二月間因需款急用，明知其自九十年八
    月一日起即遭銀行列為拒絕往來戶，債信不良且無還款能力，竟意圖為自己不法
    之所有，於九十年十二月十日，在臺中市○○○街二五七巷六號十二樓丁○住處
    ，向丁○佯稱其代臺中市家扶中心辦理遊學代墊新台幣（下同）一百多萬元，支
    票到期，亟需二十五萬元軋票，待臺中市家扶中心還款後即可將所借金錢返還，
    至遲於九十一年三月二日一定還款云云，致丁○陷於錯誤，乃簽發並交付票據號
    碼ＤＢ0000000號、00000000之三帳號、發票日為九十年十二月
    十日、付款人華南商銀五權分行、面額二十五萬元之支票予己○○，嗣經己○○
    提示兌現，己○○並開立票載發票日為九十一年三月一日之新加坡華僑銀行同額
    支票一紙，交丁○收執用以示信。嗣己○○於九十一年一月二十八日前某日，在
    該支票提示前另開立未載發票日之同額本票一紙換回上開支票，經丁○發現後，
    復於九十一年三月二十五日再以四張面額合計二十五萬元之本票換回前開本票，
    惟到期提示仍不獲付款，丁○至此始知受騙。
二、案經被害人丁○訴請臺灣臺中地方法院檢察署檢察官偵查，並經該署檢察官告發
    偵查起訴。
    理  由
一、（一）、偽造文書罪部分：
    訊據被告己○○對於右揭事實坦承不諱，核與證人施維婷於偵訊時證稱：「（本
    案系爭土地房屋，是何人名下？）曾經在我名下，我沒有買該土地房屋，之前是
    在被告名下。」、「（是否有將妳印章、身分證交由被告辦理過戶？）沒有。」
    等語，及證人乙○○於本院九十一年度自字第一五九號審理時證稱：「…先前別
    的代書有先幫蕭小姐用這個房地辦理抵押貸款，施維婷是連帶保證人，後來被告
    委託我幫她辦理這一件房地的移轉，並且說移轉的原因是買賣，也說他女兒會過
    來我事務所，…，施維婷的印章是蕭小姐委託我的時候就已經交給我了，另外施
    維婷身分證影本也有交給我。」等語相符，證人乙○○於本院審理時復到庭明確
    證稱，本件房地係經被告己○○明確委託其以「買賣」為原因代為辦理移轉登記
    過戶予施維婷等情，並有上開房地之土地登記聲請書、房地買賣契約書、土地登
    記簿謄本、建物登記簿謄本、臺中市中正地政事務所土地建物異動資料等在卷可
    資佐證，事證至臻明確，被告己○○此部份犯行洵堪認定。
    （二）、詐欺罪部分：
    訊據被告己○○對於右揭事實坦承不諱，核與告訴人丁○及證人戊○○、丙○○
    、周進文、甲○○所指訴暨證述之情節相符。又查被告己○○自九十年四月起即
    有多次退票註銷、註記記錄，自九十年八月一日起即經票據交換所公告列為拒絕
    往來戶，其後連續退票二十二張等情，有法務部票據信用資訊連結作業查詢明細
    表一份在卷可稽，被告己○○另積欠其他債權人王寧助、張加璧、蕭麗幸等多人
    款項未償，此亦有本院九十一年度票字第一四六八九號本票裁定、九十一年度票
    字第一○○九一號本票裁定、九十二年度促字第五二五八號支付命令均影本各一
    份在卷可參，足認被告己○○於借貸時，早陷於無資力不能支付之狀態，竟隱瞞
    此事實，向告訴人丁○借貸二十五萬元，復迭以甚難徵信之外國銀行支票、未載
    發票日之無效本票佯示擔保，經與告訴人丁○協議後開立本票四紙，迄今仍未還
    款分文，是其意圖為自己不法之所有，詐取告訴人丁○借款，使告訴人丁○誤信
    其具還款能力而交付財物，罪行應屬灼然，並有告訴人丁○前揭所簽發並交付予
    被告己○○提示兌領之票據號碼ＤＢ0000000號、00000000之三
    帳號、發票日為九十年十二月十日、付款人華南商銀五權分行、面額二十五萬元
    之支票、協議書均影本各一份、本票影本五份等在卷可憑，事證至臻明確，被告
    己○○此部份犯行亦堪予認定。
二、核被告己○○所為，係犯刑法第二百十六條、第二百十條、第二百十四條之行使
    偽造私文書及使公務員登載不實罪，暨同法第三百三十九條第一項之詐欺罪。被
    告己○○前揭事實欄一之（一）部分犯行，應係犯刑法第二百十六條、第二百十
    條、第二百十四條之行使偽造私文書及使公務員登載不實罪，公訴意旨認係觸犯
    刑法第二百十五條之罪，尚有未洽，依刑事訴訟法第三百條規定，起訴法條應予
    變更。被告己○○偽造印文之行為係偽造文書之部分行為，不另論罪；其偽造文
    書後復持以行使，偽造之低度行為應為行使之高度行為所吸收，應論以行使偽造
    文書罪。被告己○○所犯上開刑法第二百十六條、第二百十條、第二百十四條之
    行使偽造私文書及使公務員登載不實二罪間，有方法結果之牽連關係，為牽連犯
    ，應從一重之刑法第二百十六條、第二百十條之行使偽造私文書罪處斷。再被告
    己○○所犯上開刑法第二百十六條、第二百十條暨同法第三百三十九條第一項之
    二罪，犯意各別，犯罪構成要件不同，應予分論併罰。被告己○○前曾於八十三
    年間觸犯侵占罪，經臺灣高等法院臺中分院判處有期徒刑八月確定，並於八十七
    年三月十四日執行完畢，此有台灣台中地方法院檢察署刑案資料查註紀錄表一份
    在卷可按，五年以內再犯本件有期徒刑以上之罪，均為累犯，均應依刑法第四十
    七條規定加重其刑。爰審酌被告己○○犯罪之動機、目的、手段、品行不佳，詳
    如前述，此有台灣台中地方法院檢察署刑案資料查註紀錄表一份在卷可按、所生
    危害及犯罪後原猶飾詞狡賴犯行，嗣於審理中始認罪坦認罪愆，稍具悔意，且犯
    罪後迄今已與告訴人丁○達成民事和解，取得諒解，此亦有和解書一份在卷可考
    等一切情狀，分別量處如主文所示之刑，並均諭知易科罰金之折算標準，並定其
    應執行刑，以資懲儆。九十年六月七日就坐落臺中市○○區○○段０二０四─０
    ０二五地號土地及其上同段三四七三建號房屋之土地登記聲請書上偽造之施維婷
    印文三枚、本件房地買賣契約書上偽造之施維婷印文四枚，均應依刑法第二百一
    十九條之規定，不問屬於犯人與否，併予宣告沒收之。
據上論斷，應依刑事訴訟法第二百九十九條第一項前段、第三百條、刑法第二百十六
條、第二百十條、第二百十四條、第三百三十九條第一項、第五十五條、第四十七條
、第四十一條第一項前段、第二項、第五十一條第五款、第二百一十九條、罰金罰鍰
提高標準條例第一條前段、第二條，判決如主文。
中      華      民      國    九十二    年      六      月      十      日
                                        臺灣臺中地方法院刑事第四庭
                                            法  官      洪俊  誠
右正本證明與原本無異。
如不服本判決，應於判決送達後十日內向本院提出上訴狀，上訴於臺灣高等法院臺中
分院(須附繕本)。
                                            書記官      胡  美  娟
中      華      民      國    九十二    年      六      月      十      日
附錄論罪科刑實體法條文：
刑法第二百一十六條：
行使第二百十條至第二百十五條之文書者，依偽造、變造文書或登載不實事項或使登
載不實事項之規定處斷。
刑法第二百一十條：
偽造、變造私文書，足以生損害於公眾或他人者，處五年以下有期徒刑。
刑法第二百一十四條：
明知為不實之事項，而使公務員登載於職務上所掌之公文書，足以生損害於公眾或他
人者，處三年以下有期徒刑、拘役或五百元以下罰金。
刑法第二百一十九條：
偽造之印章、印文或署押，不問屬於犯人與否，沒收之。
刑法第三百三十九條第一項：
意圖為自己或第三人不法之所有，以詐術使人將本人或第三人之物交付者，處五年以
下有期徒刑、拘役或科或併科一千元以下罰金。
（罰金部份業經提高十倍為一萬元）


司法院資訊處製作；財團法人民間司法改革基金會備份。
